臺灣高等法院刑事判決
111年度上易字第560號
上  訴  人  
即  被  告  林金安



上列上訴人即被告因毀損等案件，不服臺灣桃園地方法院110年
度易字第841號，中華民國111年2月16日第一審判決（起訴案號
：臺灣桃園地方檢察署110年度偵字第20835號），提起上訴，本
院判決如下：
    主  文
原判決撤銷。
林金安犯毀損他人物品罪，處拘役參拾日，如易科罰金，以新臺
幣壹仟元折算壹日。又犯公然侮辱罪，處拘役參拾日，如易科罰
金，以新臺幣壹仟元折算壹日。應執行拘役伍拾日，如易科罰金
，以新臺幣壹仟元折算壹日。
    犯罪事實
一、林金安居於桃園市○○區○○路000巷00弄00號與偶居於同巷弄2
    7號之江海水為鄰居關係，渠等因桃園市○○區○○路000巷00弄
    巷道（下稱案發巷道）土地歸屬爭執而素有嫌隙，林金安並
    認江海水於該處所放置之盆栽妨害其進出，竟即為下列行為
    ：
(一)基於毀損他人物品之犯意，於民國110年2月6日下午4時24分
    許至4時25分許，在案發巷道，以將江海水所有放置於該處
    之盆栽搬起後，往隔鄰江海水居處方向以騰空拋摔之方式，
    接續將上開盆栽摔落地面，造成江海水所有之塑膠盆栽2個
    破裂、桂花樹1棵死亡而毀棄，足以生損害於江海水。
(二)在毀損江海水所有之上開盆栽、桂花樹等物後，另基於公然
    侮辱之犯意，於110年2月6日下午4時26分許，在案發巷道此
    一不特定多數人得以共見共聞之地點，以手指向隔鄰江海水
    居處，並以「幹你鬼卡好」、「幹你卡好、俗仔、臭俗仔、
    幹你鬼卡好」等語辱罵江海水，足以貶損江海水之名譽及社
    會評價。
二、案經江海水訴由臺灣桃園地方檢察署檢察官偵查起訴。
    理  由
壹、證據能力：本案認定犯罪事實所引用之證據，皆無證據證明
    係公務員違背法定程序所取得。又檢察官、被告林金安（下
    稱被告）於本院審理時均未爭執其證據能力（本院卷第111
    至113、135至136頁），而該等證據經本院審酌該等證據製
    作時之情況，尚無顯不可信與不得作為證據之情形，亦無違
    法不當與證明力明顯過低之瑕疵，且與待證事實具有關聯性
    ，認為以之作為證據應屬適當，依刑事訴訟法第158條之4反
    面解釋及第159條之5規定，認均有證據能力。
貳、實體部分：
一、認定犯罪事實之證據及理由：
(一)犯罪事實欄㈠毀損部分：
　　此部分犯罪事實，業據被告於偵查及本院準備、審理程序時
    均坦承不諱（臺灣桃園地方檢察署110年度他字第2977號偵
    查卷，下稱他卷，第21頁；本院卷第110、139頁），核與證
    人即告訴人江海水（下稱告訴人）於偵查及原審審理時證述
    相符（他卷第20、28頁；原審110年度易字第841卷，下稱原
    審易字卷，第50至51、53至61頁），並有告訴人提出之桃園
    市○○區○○段000號及○○路387巷51弄21、23、25、27號建物相
    對位置地籍圖（他卷第9頁）、案發巷道道路現場錄影光碟
    檔案及錄影截圖畫面（他卷第13至16頁）、毀損照片（破裂
    之塑膠盆栽2個及死亡之桂花樹1棵，他卷第35至36頁）在卷
    可憑；再依前開監視錄影畫面翻拍照片（他卷第13至16頁）
    ，被告確有於上開時、地，接續將告訴人所有放置於該處之
    盆栽搬起後，往告訴人住處方向騰空拋摔，致上開盆栽重摔
    於地，此亦為被告所不否認（他卷第21頁；原審110年度審
    易字第1064號卷，下稱原審審易卷，第37頁；原審易字卷第
    64頁；本院卷第110、139頁），而上開盆栽為塑膠製品，並
    栽有植株，以被告為具一般智識程度及通常社會經驗之成年
    人，就該盆栽倘遭用力拋摔則勢將破裂毀損，至令不堪使用
    使用的狀態，並致所種植株死亡一情，當無諉稱不知之理，
    詎猶執意以上揭方式騰空拋摔上開盆栽，並果造成塑膠盆栽
    2個及桂花樹1棵摔落於地而分別破裂、死亡之結果，堪認被
    告確有毀損故意，並致生前開毀損之結果，足認被告上開自
    白核與證據相符，被告上開毀損犯行，洵堪認定。
(二)犯罪事實欄㈡公然侮辱部分：
　　此部分犯罪事實，業據被告於本院準備、審理程序時坦承不
    諱（本院卷第111、139頁），核與告訴人於偵查及原審審理
    時證述相符（他卷第20、28頁；原審易字卷第49至51、59至
    60頁），並有案發巷道道路現場錄影光碟檔案及錄影截圖畫
    面在卷可按（他卷第13至16頁），再經檢察官當庭勘驗播放
    現場監視器錄影畫面，被告確有於上開時、地，辱罵「幹你
    鬼卡好」、「幹你卡好、俗仔、臭俗仔、幹你鬼卡好」等語
    （他卷第20至21頁），此亦為被告所不否認（他卷第21頁，
    原審審易卷第37頁，原審易字卷第62、64、66至67頁，本院
    卷第110至111、139頁），參以被告於上開時、地所為辱罵
    言語內容之前後亦稱「東西還給你剛剛好，沒關係，你去告
    」等語，核與被告前開犯罪事實欄㈠所示將告訴人所有之盆
    栽、植株均往告訴人居處方向拋擲之行為相符，並與被告指
    稱告訴人係以將盆栽放置該處之方式，引誘其接觸以抓其把
    柄、陷其入罪之陳述一致，佐以被告於上開時、地出言辱罵
    之際，手指方向即為告訴人之居處，足認被告於犯罪事實欄
    ㈡所示時、地，於不特定多數人均得共見共聞之地點，以犯
    罪事實欄㈡所示意在貶損對方為孬種等言語出言辱罵之對象
    ，即為告訴人無疑。堪認被告上開自白核與證據相符，被告
    此部分公然侮辱犯行，亦堪認定。
(三)綜上所述，本件事證明確，被告上開犯行，洵堪認定，均應
    予依法論科。
二、論罪：
(一)犯罪事實㈠部分：
 1、核被告此部分所為，係犯刑法第354條之毀損他人物品罪。
 2、又數行為於同時同地或密切接近之時地為之，侵害同一法益
    ，各行為之獨立性極為薄弱，依通常社會觀念，難以強行分
    開，因此，於刑法評價上，應將該等數個自然行為，視為一
    個法律上之接續行為而包括的予以論處。經查：本案被告係
    在密接之時間、相同之地點，先後多次以騰空拋摔之方式毀
    損告訴人之盆栽、桂花樹等行為，係屬侵害同一法益，且依
    一般社會健全觀念，各行為之獨立性尚屬薄弱，應合為包括
    之一行為予以評價，而論以接續犯之一罪。
(二)犯罪事實㈡部分：　　　　
 1、核被告此部分所為，係犯刑法第309條第1項之公然侮辱罪。
 2、又數行為於同時同地或密切接近之時地為之，侵害同一法益
    ，各行為之獨立性極為薄弱，依通常社會觀念，難以強行分
    開，因此，於刑法評價上，應將該等數個自然行為，視為一
    個法律上之接續行為而包括的予以論處。查被告係在密接之
    時間、相同之地點，先後以犯罪事實㈡所載言語公然侮辱告
    訴人，其主觀上應係基於對於告訴人之不滿而為前述犯行，
    顯見被告就其所犯之公然侮辱罪，應係基於單一犯意之接續
    犯為之，僅論以一公然侮辱罪。
(三)被告所犯上開2罪，犯意各別，行為互殊，應予分論併罰。
(四)不另為無罪諭知部分：
    公訴意旨另以被告於犯罪事實㈡所示時地，以「看多厲害」
    、「東西還給你剛剛好，沒關係，你去告」之語句辱罵告訴
    人，故認被告涉犯刑法第309條第1項之公然侮辱罪嫌。惟「
    看多厲害」、「東西還給你剛剛好，沒關係，你去告」之語
    句，依社會通念以觀，尚不足以使人難堪，或寓有輕蔑、貶
    抑該人人格、社會評價或地位之意，實難以公然侮辱罪相繩
    。本應為被告無罪之諭知，惟因此部分若成立犯罪，與經本
    院前揭論罪部分具有接續犯之實質上一罪之關係，爰不另為
    無罪之諭知。
三、原判決撤銷之理由及科刑：　　
(一)原審以被告犯行事證明確，予以論罪科刑，固非無見。惟：
    ⒈刑事審判旨在實現刑罰權之分配正義，故法院對於有罪被
    告之科刑，應符合刑罰相當之原則，使輕重得宜，罰當其罪
    。本件被告所為上開毀損、公然侮辱犯行，本於原審審理否
    認犯行，惟業於本院審理中坦承所為，為認罪之表示，犯後
    態度已與原審判決時有所不同，此為原審判決所未及審酌，
    原審針對被告所犯前開毀損、公然侮辱犯行所為量刑，即有
    未洽。⒉被告雖於犯罪事實㈡所示時地，以「看多厲害」、
    「東西還給你剛剛好，沒關係，你去告」之語句辱罵告訴人
    ，惟上開語句依社會通念，尚無貶低或減損告訴人之名譽，
    未達到使人感到難堪之程度，難認該當於公然侮辱之要件。
    原判決認與犯罪事實㈡所示有罪部分有接續一罪關係，予以
    論罪科刑，亦有未洽。被告上訴請求從輕量刑，即有理由，
    且原判決並有上開可議，即屬無可維持，應由本院將原判決
    予以撤銷改判。
(二)爰以行為人之責任為基礎，審酌被告與告訴人因案發巷道土
    地歸屬糾紛，屢起爭執，不思以理性平和溝通之態度尋求解
    決之道，竟恣意損壞告訴人物品，致告訴人受有損害，復以
    不雅言詞公然辱罵告訴人，所為實值非難，惟幸終得於本院
    審理過程坦承犯行，足見其悔悟之心，犯後態度尚可，兼衡
    被告自陳高中畢業之智識程度，經營忠貞市場之家庭經濟狀
    況等一切情狀（本院卷第114頁），分別量處如主文第2項所
    示之刑，並均諭知易科罰金之折算標準，暨定其應執行之刑
    ，並就所定之刑諭知易科罰金之折算標準。
四、不予緩刑之說明：
　　至被告上訴另請求為緩刑之宣告云云，惟審酌被告以犯罪事
    實㈠所示方式，毀損告訴人所有之盆栽2個及桂花樹1棵，並
    以犯罪事實㈡所示言詞公然侮辱告訴人，造成告訴人財產及
    名譽上之損害，亦未與告訴人達成和解或取得告訴人之諒解
    ，告訴人並於本院審理時表示被告不斷對其提告，也求償民
    事，其拒絕與被告和解等語（本院卷第138至139頁），依其
    犯罪情狀及告訴人之意見，認處以被告如主文第2項所示之
    刑度，使其受有一定之法律制裁，以資警惕，較為適當，而
    不宜予以緩刑之宣告，附此敘明。
據上論斷，應依刑事訴訟法第369條第1項前段、第364條、第299
條第1項前段，刑法309條第1項、第354條、第41條第1項前段、
第51條第6款，刑法施行法第1條之1第1項，判決如主文。
本案經檢察官林穎慶提起公訴，檢察官周啟勇到庭執行職務。
中　　華　　民　　國　　111 　年　　5 　　月　　19　　日
                  刑事第三庭    審判長法　官  張惠立
                                      法　官  鄭昱仁
                                      法　官  劉兆菊
以上正本證明與原本無異。
不得上訴。
                                      書記官  陳嬿如
中　　華　　民　　國　　111 　年　　5 　　月　　19　　日
附錄：本案論罪科刑法條全文　　　　　　　　　　　　　　　
中華民國刑法第354條
毀棄、損壞前二條以外之他人之物或致令不堪用，足以生損害於
公眾或他人者，處2年以下有期徒刑、拘役或1萬5千元以下罰金
。
中華民國刑法第309條
公然侮辱人者，處拘役或9千元以下罰金。
以強暴犯前項之罪者，處1年以下有期徒刑、拘役或1萬5千元以
下罰金。